Inventaris van het archief van Johan de Witt, raadpensionaris van Holland, 1653-1672
Nationaal Archief, Den Haag
Johan de Witt, Raadpensionaris van Holland
Raadpensionaris De Witt
1653-1672
3539
3649 inventarisnummers; 36,10 meter
De Nederlandstalige stukken van vóór ca. 1700 zijn geschreven in het gotische cursiefschrift, met name in de oud-Hollandse klerkencursief. De Duitse stukken zijn grotendeels in het Kurrentenschrift geschreven.
Nationaal Archief, Den Haag
Johan de Witt; Staten van Holland en West-Friesland; raadpensionaris van Holland
Het archief bevat missiven, rekesten en remonstranties gericht aan de Staten van Holland en West-Friesland, afkomstig uit de liassen van dit archief, en dossiers over binnenlandse en buitenlandse onderwerpen, afkomstig uit de loketkas van Holland. Daarnaast bevat het de correspondentie - zowel ingekomen stukken als minuten van uitgaande stukken - van Johan de Witt zelf, zowel als privé-persoon als in de hoedanigheid van pensionaris van Dordrecht of als raadpensionaris. De belangrijkste onderwerpen binnen beide correspondenties zijn de oorlogvoering ter zee (Eerste, Tweede en aanloop van de Derde Engelse Oorlog) en de Europese diplomatie (Noordse Oorlog, Devolutieoorlog, Triple Alliantie).
3.01
Aanwijzingen voor de gebruiker
Materiële beperkingen
Het archief kent beperkingen voor het raadplegen van stukken als gevolg van slechte materiële staat
Aanvraaginstructie
Openbare archiefstukken kunnen online worden aangevraagd en gereserveerd. U kunt dit ook via de terminals in de studiezaal van het Nationaal Archief doen. Om te kunnen reserveren dient u de volgende stappen te volgen:
U maakt een profiel aan op www.gahetna.nl, en logt vervolgens in
Via de archiefinventaris (alleen de beschrijvingen met rode nummers) selecteert u het gewenste archiefstuk door op de knop 'Reserveren' te klikken
In het volgende scherm geeft u aan op welke dag u het archiefstuk wilt inzien
Indien u zich bevindt in de studiezaal en een tafelnummer heeft ontvangen kunt u dit nummer vermelden. Als u geen tafelnummer heeft kunt u tafelnummer 777 laten staan
Vervolgens bevestigt u uw reservering door deze te versturen.
Verwant materiaal
Beschikbaarheid van kopieën
Inventarisnummers van dit archief zijn niet in kopievorm beschikbaar
Verwante archieven
3.01.04.01, Staten van Holland na 1572
3.01.04.03, Staten van Holland: bruine kastje
3.01.05, Staten van Holland: Gecommitteerde Raden
3.01.06, Ridderschap van Holland
1.01.02, Staten-Generaal
1.02.02, Hamel-Bruynincx
1.10.110, Legaties / overige gezanten
1.01.19, Raad van State
1.01.19.02, Raad van State, supplement
1.01.46, Admiraliteiten
1.10.72, Familie De Ruyter
3.20.66.01, Familie De Witt Beijerman
1.10.85, Johan de Witt Johansz. (neef van de raadpensionaris)
Beschrijving van de series en archiefbestanddelen
- Minuten van uitgaande missiven, A
  - Minuten van uitgaande missiven, 1650-1672; 1-25; 1 pak, 3 omslagen en 21 banden
    - 1650 - 1652, 1; 1 pak
    - 1653, 2
    - 1654, 3
    - 1655, 4
    - 1656, 5
    - 1657, 6
    - 1658, 7
    - 1659, 8
    - 1660, 9
    - 1661, 10
    - 1662, 11
    - 1663, 12
      Niet raadpleegbaar
    - 1664, 13
    - 1665, 14
    - 1665 aug - sep, 15; 1 omslag
      Minuut-missiven en kopieën van minuut-missiven.
      Voorm. Loketkast van Holland A 3.
    - 1666 jan - jun, 16
    - 1666 jul - dec, 17
    - 1667 jan - jun, 18
    - 1667 jul - dec, 19
    - 1668, 20
    - 1669, 21
    - 1670, 22
    - 1671, 23
    - 1672 jan - mrt, 24
    - 1672 apr - jun, 25; 1 omslag
      Voorm. Loketkas van Holland A 27.
  - Minuut-missiven aan Cornelis de Witt, 1672 jan - jun; 26-27; 2 omslagen
    Vanaf 8 apr 1672 treedt Cornelis de Witt op als gedeputeerde op 's Lands vloot.
    Meestal uitgegeven door J.C. de Jonge, Verhandelingen en onuitgegeven stukken betreffende de geschiedenis der Nederlanden (5 F 18), deel I (1825), p. 239-451: "Correspondentie Johan de Witt - Cornelis de Witt, 1672 jan - jun".
    - 1672 jan - mrt, 26
    - 1672 apr - jun, 27
  - Minuut-missiven aan Hiëronymus van Beverningh, gevolmachtigde en gedeputeerde de velde, 1672 apr - jul; 28; 1 omslag
    Grotendeels uitgegeven door J.C. de Jonge, Verhandelingen en onuitgegeven stukken betreffende de geschiedenis der Nederlanden (5 F 18), deel II (1827), p. 315-475: "Correspondentie Johan de Witt - Van Beverningh, 1672 apr- juni."
  - Aantekeningen en minuten van brieven en adviezen van de raadpensionaris De Witt betreffende de resoluties van de Staten van Holland en West-Friesland, 1649 - 1669; 29-88; 60 omslagen
    - 1649-1651, 29
    - 1652 mrt, 30
    - 1652 apr - jun, 31
    - 1652 jul, 32
    - 1652 aug, 33
    - 1652 sep, 34
    - 1652 okt, 35
    - 1652 nov, 36
    - 1652 dec, 37
    - 1653 jan, 38
    - 1653 feb, 39
    - 1653 mrt, 40
    - 1653 apr, 41
    - 1653 mei, 42
    - 1653 jun - jul, 43
    - 1653 aug, 44
    - 1653 sep, 45
    - 1653 okt, 46
    - 1653 nov - dec, 47
    - 1654 jan - apr, 48
    - 1654 mei - jul, 49
    - 1654 aug, 50
    - 1654 sep, 51
    - 1654 okt - dec, 52
    - 1655 jan - mrt, 53
    - 1655 apr - dec, 54
    - 1656 feb - mrt, 55
    - 1656 apr - jun, 56
    - 1656 jul, 57
    - 1656 aug, 58
    - 1656 sep, 59
    - 1656 okt, 60
    - 1656 nov, 61
    - 1656 dec, 62
    - 1657 jan, 63
    - 1657 feb - mrt, 64
    - 1657 apr - jun, 65
    - 1657 jul - dec, 66
    - 1658 jan - mrt, 67
    - 1658 apr - jun, 68
    - 1658 jul - sep, 69
    - 1658 okt - dec, 70
    - 1659 jan - jun, 71
    - 1659 jul - sep, 72
    - 1659 okt - dec, 73
    - 1660 jan - mrt, 74
    - 1660 apr - jun, 75
    - 1660 jul - sep, 76
    - 1660 okt - dec, 77
    - 1660, 78
      Hierin ook 1658 en ongedateerd.
    - 1661 jan - jun, 79
    - 1661 jul - dec, 80
    - 1662, 81
    - 1663, 82
    - 1664, 83
    - 1665, 84
    - 1666, 85
    - 1667, 86
    - 1668, 87
    - 1669, 88
- Documentatie, B
  - Acht registers, getiteld "Saecken van Staet en Oorlog, 802-1732", 89-96; 8 delen
    - Deel 1, 89
    - Deel 2, 90
    - Deel 3, 91
    - Deel 4, 92
    - Deel 5, 93
    - Deel 6, 94
    - Deel 7, 95
    - Deel 8, 96
  - Vier registers, getiteld "Domeinen en financiën, 1470-1654 en 1662-1721", 97-100; 4 delen
    - Deel 1, 97
    - Deel 2, 98
    - Deel 3, 99
    - Deel 4, 100
  - Twee registers, getiteld "Commercie, 1465-1684", 101-102; 2 delen
    - Deel 1, 101
    - Deel 2, 102
  - Register van octrooien, verleend aan de steden Dordrecht, Haarlem, Delft, Amsterdam, Gouda, Rotterdam, Gorinchem, Schiedam, Schoonhoven en aan Heemraden van Delfland, Rijnland en Schieland voor de bestelling van de magistraat- en heemraadsplaatsen, 1650-1655; 103; 1 deel
    Vóórin gehecht een afschrift van de instructie van de raadpensionaris d.d. 1641 (waarop in dorso waarschijnlijk een aantekening van Johan de Witt).
    Aanwinst Noord-Holland 1923.
- Ingekomen correspondentie, gericht aan de Staten van Holland, C
  - Missiven van de Staten-Generaal en de Raad van State aan de Staten van Holland, C.1
    - Missiven van de Staten-Generaal aan de Staten van Holland, 1653-1672; 104-137; 3 pakken en 32 omslagen
      Oud inv.nrs. 2689 - 2692.
      - 1653 feb - jun, 104
      - 1653 jul - dec, 105
      - 1654 jan - jun, 106
      - 1654 jul - dec, 107
      - 1655, 108
      - 1656, 109; 1 pak
      - 1657, 110
      - 1658, 111
      - 1659 jan - jun, 112
      - 1659 jul. - sep., 113
      - 1659 okt. - dec., 114
      - 1660, 115
      - 1661, 116
      - 1662, 117
      - 1663, 118
      - 1664, 119
      - 1665 jan. - mrt., 120
      - 1665 apr. - jun., 121
      - 1665 jul. - sep., 122
      - 1665 okt. - dec., 123
      - 1666 jan. - mrt., 124
      - 1666 apr. - jun., 125
      - 1666 jul. - sep., 126
      - 1666 okt. - dec., 127
      - 1667 jan. - mrt., 128
      - 1667 apr. - jun., 129
      - 1667 jul. - dec., 130
      - 1668 jan. - mrt., 131
      - 1668 apr. - dec., 132
      - 1669 jan. - sep., 133
      - 1669 okt. - dec., 134
      - 1670, 135
      - 1671, 136
      - 1672 jan. - aug., 137
  - Missiven, adviezen etc. van de Gecommitteerde Raden aan de Staten van Holland, C.2
    Oude inv.nr. 2693 - 2694.
    - Gecommitteerde Raden van het Zuiderkwartier, C.2.1
      - Missiven van de Gecommitteerde Raden van het Zuiderkwartier aan de Staten van Holland, 1653-1672; 138-146; 9 omslagen
        - 1653, 138
        - 1654, 139
        - 1655, 140
        - 1656, 141
        - 1657 - 1658, 142
        - 1659 - 1661, 143
        - 1662 - 1664, 144
        - 1665 - 1667, 145
        - 1668 - 1672, 146
      - Missiven van de Gecommitteerde Raden van het Zuiderkwartier en de Rekenkamer der Domeinen gezamenlijk aan de Staten van Holland, 1669-1670; 147; 1 omslag
      - Missiven van de Gecommitteerde Raden van het Zuiderkwartier, de Rekenkamer der Domeinen en het Hoogheemraadschap (dijkgraaf en hoogheermraden) van Delfland gezamenlijk aan de Staten van Holland, 1666; 148
    - Gecommitteerde Raden van het Noorderkwartier, C.2.2
      - Missiven van de Gecommitteerde Raden van het Noorderkwartier aan de Staten van Holland, 1653-1672; 149-152; 4 omslagen
        - 1653, 149
        - 1654 - 1661, 150
        - 1662 - 1667, 151
        - 1671 - 1672, 152
      - Missiven van de Gecommitteerde Raden van het Noorderkwartier en de Rekenkamer der Domeinen gezamenlijk aan de Staten van Holland, 1670; 153; 1 stuk
    - Gecommitteerde Raden van het Zuider- en Noorderkwartier gezamenlijk, C.2.3
      - Missiven van de Gecommitteerde Raden van het Noorder- en van het Zuiderkwartier gezamenlijk aan de Staten van Holland, 1663; 154; 1 stuk
      - Missiven van de Gecommitteerde Raden van het Noorder- en van het Zuiderkwartier en de Rekenkamer der Domeinen gezamenlijk aan de Staten van Holland, 1661, 1664, 1668-1669; 155; 1 omslag
      - Missiven van de Gecommitteerde Raden van het Noorder- en van het Zuiderkwartier en de generaalmeester van de Munt gezamenlijk aan de Staten van Holland, 1662; 156; 1 stuk
  - Missiven etc. van Raden en Rekenmeesters der Domeinen aan de Staten, C.3
    Oud inv.nr. 2695.
    - Missiven van de Rekenkamer Domeinen aan de Staten van Holland, 1653-1672; 157-161; 5 omslagen
      - 1653 - 1654, 157
      - 1655 - 1660, 158
      - 1661 - 1664, 159
      - 1665 - 1667, 160
      - 1668 - 1672, 161
    - Missiven van de Rekenkamer der Domeinen en het Hoogheemraadschap (dijkgraaf en hoogheemraden) van Rijnland gezamenlijk aan de Staten van Holland, 1661; 162; 1 omslag
    - Missiven van de Rekenkamer der Domeinen en het Hoogheemraadschap (dijkgraaf en hoogheemraden) Delfland gezamenlijk aan de Staten van Holland, 1664; 163; 2 stukken
    - Missiven van de respectieve rentmeesters der Domeinen aan de Staten van Holland aangaande de reductie van de 20e penning naar de 25 penning volgens aanschrijven van 1664 nov. 21, 1664 nov. 21 - 29; 164; 1 omslag
      Afkomstig van Tymon Oosdorp (Haarlem 24-11), C. van der Graeff (Alkmaar 25-11), Johan Tedingh van Berckhout (Brielle 25-11), Hugo Graswinckel (Heusden 27-11), W. Nieupoort ('s-Gravenhage 28-11) en W. van Beveren (Dordrecht 29-11).
    - Missive van de Rekenkamer der Domeinen en burgemeesteren en regeerders van Den Haag gezamenlijk aan de Staten van Holland, 1664; 165; 1 stuk
  - Missiven, remonstranties etc. van de Hoge Raad en het Hof van Holland aan de Staten van Holland, C.4
    Oude inv.nr. 2696 - 2697.
    - Hoge Raad, C.4.1
      - Missiven van de Hoge Raad aan de Staten van Holland, 1654-1672; 166-168; 3 omslagen
        - 1654 - 1659, 166
        - 1660 - 1664, 167
        - 1665 - 1669, 1672, 168
    - Hof van Holland, C.4.2
      - Missiven van het Hof van Holland aan de Staten van Holland, 1653-1672; 169-181; 13 omslagen
        - 1653, 169
        - 1654, 170
        - 1655, 171
        - 1656, 172
        - 1657 - 1658, 173
        - 1659, 174
        - 1660, 175
        - 1661 - 1662, 176
        - 1663, 177
        - 1664, 178
        - 1665 - 1666, 179
        - 1667 - 1668, 180
        - 1669, 1672, 181
      - Missiven van het Hof van Holland en de Rekenkamer der Domeinen gezamenlijk aan de Staten van Holland, 1653, 1661-1663; 182; 1 omslag
      - Missiven van Willem van der Goes en Cornelis Fannius, raadsheren in het Hof van Holland, vanwege de graaf van Culemborg aan de Staten van Holland, 1664; 183; 1 omslag
    - Hoge Raad en Hof van Holland gezamenlijk, C.4.3
      - Missiven van de Hoge Raad en het Hof van Holland aan de Staten van Holland, 1661-1663, 1665; 184; 1 omslag
  - Remonstranties, rekesten, proposities aan de Staten van Holland, C.5
    Oude inv.nr. 2698 - 2702.
    - Generaliteitscolleges en -functionarissen, C.5.1
      - Staten-Generaal, C.5.1.1
        - Uittreksel uit de resoluties van de Staten-Generaal, 1662 juni 14; 185; 1 stuk
        - Plakkaat van de Staten-Generaal inzake de Hoefijzerse schuld, 1665 jul 16; 186; 1 stuk
        - Missive van Cornelis de Heyde, agent van de Staten-Generaal, aan de Staten van Holland, 1662; 187A; 1 stuk
      - Raad van State, C.5.1.2
        - Missive van Filips Doubleth, ontvanger-generaal aan de Staten van Holland, 1653; 187B; 1 stuk
      - Admiraliteiten, C.5.1.3
        - Missiven van de respectieve colleges ter Admiraliteit aan de Staten van Holland, 1659 - 1665; 188-190; 2 stukken en 1 omslag
          - college ter Admiraliteit op de Maze, 1663, 188
          - college ter Admiraliteit te Amsterdam, 1659, 189
            Kopie van een missive aan de Staten-Generaal.
          - college ter Admiraliteit in het Noorderkwartier, 1662 en 1665, 190; omslag
        - Remonstrantie van Elbert Spiegel, ontvanger-generaal van de Admiraliteit te Amsterdam, aan de gedeputeerden ter dagvaart van Amsterdam betreffende de invordering van de Noordse tollen hier te lande, 1658; 191; 1 stuk
        - Misiven van de directeuren van de extraordinaris équipage op de Maze aan de Staten van Holland, 1653; 192; 1 omslag
      - Generaliteits Muntkamer, C.5.1.4
        - Rekesten en missiven van raden en generaalmeesters van de Munt aan de Staten van Holland. Met bijlagen., 1656-1668; 193; 1 omslag
        - Missive van W. Boreel, raad en generaalmeester van de Munt, aan de Staten van Holland, 1672; 194; 4 stukken
          Hieronder bevindt zich een missive van W. Boreel aan N. Vivien, pensionaris van Dordrecht.
        - Rekesten van Anthony la Porte, secretaris van de Munt, aan de Staten van Holland, 1663; 195; 2 stukken
      - Chambre mi-parti, C.5.1.5
        - Rekest van Anthony Carel Parmentier, gedelegeerd rechter vanwege de provincie Utrecht in de Chambre mi-parti, aan de Staten van Holland, 1655; 196; 1 stuk
      - Militairen te land en ter zee, C.5.1.6
        - Rekesten en missiven van opper-, hoofd- en subalterne officieren van het Staatse leger aan de Staten van Holland, 1653-1672; 197-280
          - Abcoude van Meerten, Ernst van -, oudste kapitein in het regiment van kolonel Van Brederode, 1665, 197
          - Asperen, Mathijs van -, heer van Heeswijk en Dinther, kapitein, commandeur van Ravenstein, 1655, 198
          - Asteley, Edward -, luitenant van een compagnie Engelse bootsknechten onder kapitein Isaac Asteley, 1661, 199
          - Aumale, le sieur d' -, kapitein der infanterie ter repartitie van Leiden, 1655, 200
          - Beaumont, Johan van -, kapitein, commandeur van Brielle, 1653-1655, 201
          - Bechevel, le sieur de -, kapitein in het regiment Fransen van kolonel D' Estrades, 1655, 202
          - Bercq, Caspar -, kapitein in het Waals regiment, in garnizoen te Maastricht, 1655, 203
          - Beresteyn, Christiaen van -, ..., 1672, 204
          - Bergh, Herman Frederick graaf van den -, kolonel van een regiment ruiters, 1668, 205
          - Boetzelaer, Frederick Hendrick van den -, heer van Langerak, kapitein (sic), 1663, 206
          - Bondt, Willem de -, luitenant van een compagnie infanterie, in garnizoen te Frederiksfort, 1654, 207
          - Bonstetten, Frans Lodewijck von -, ..., 1668, 208
          - Bouleau, Jacob -, luitenant van de compagnie onder kapitein De la Grandière, 1662, 209
          - Hendrik van Brederode, 1657, 210
            Hendrick van Brederode, kolonel van een regiment ruiters, ging op 21 mrt 1657 over in Franse dienst met behoud der compagnie-colonelle in het regiment Van Brederode. Ten Raa en Bas, Het Staatse leger V, 467.
          - Brederode, Johan Wolfert van -, veldmaarschalk en kolonel van een regiment ruiters, 1655, 211
            Rekest om ontslag.
          - Bruce, Alexander -, vendrig en luitenant in de compagnie van ... Erskine, 1655, 212
            Niet duidelijk of het gaat om de compagnie van James of Lewis Erskine.
          - Bruist, N.N., luitenant-kolonel Monbas van het regiment cavalerie van Monbas, 1666, 213
          - Cabeliau, Johan -, luitenant van de compagnie Gardes Zeeland, 1670, 214
          - Cassiopijn, Thomas van -, luitenant van een compagnie onder kapitein Bylandt, 1656, 215
          - Craven, William -, kolonel van een regiment Engelsen, z.d., 216
          - Cuyck van Meeteren, Adriaen -, luitenant-kolonel van het regiment Gardes Holland te voet, c.s., 1655, 217; 2 stukken
          - Dohna, Christiaen Aelbert graaf van -, ritmeester, later kolonel van het regiment Gardes Holland te paard, 1653-1669 en z.d., 218
          - Dorp, Johan van -, kapitein in en majoor van het Noord-Hollandse regiment onder kolonel Van der Mijle, commandeur van Bommel, 1655, 219; 2 stukken
          - Drost, Mathijs -, kapitein en majoor van het regiment infanterie van de graaf van Hornes, 1654, 220
          - Durand, François -, ritmeester van een compagnie cavalerie, 1672, 221
          - Durfort d'Autiege, Pierre -, luitenant-kolonel van het regiment Fransen van kolonel Hautcourt, z.d., 222
          - Erskine, Lewis -, kolonel van een regiment Engelsen, 1654, 223
          - Foissy, Joachim de -, gereformeerd kapitein, 1659-1662, 224
          - Gruyter, Arnold de -, luitenant-commandant van de compagnie van ritmeester en veldmaarsc halk Johan Wolfert van Brederode, 1655., 225
            Met bijlage.
          - Hane, Joost -, kapitein in het regiment Walen, c.s, 1655., 226
          - Harmansz, Jan -, alias Barckstead c.s., gevangenen binnen Delft, 1662, 227; 2 stukken
          - Holland, De gezamenlijke gereformeerde officieren, gerepartieerd op -, 1654, 228
          - Holten, Johan van -, luitenant, en Johan de Byem, vendrig van de compagnie onder kapitein Paul van Wevort, z.d., 229
          - Honywood, Robert -, ritmeester, 1657, 230
          - Kier, George -, kapitein in het regiment Schotten van James Erskine, 1655, 231
          - Killigrew, William -, kolonel van een regiment Engelsen, 1660, 232
          - Lauder, George -, kapitein in het regiment van kolonel Dumond (Drummond?), z.d., 233
          - Leeuwenmoet (Löwenmuth), Henrich Saur, baron van -, overste, 1665, 234
          - Lichtenbergh, Philips Julius van -, luitenant-kolonel van het regiment infanterie van kolonel Perponcher en commandeur van Olm, 1672, 235
          - Limburg, Otto graaf van - en Bronkhorst, heer van Styrum, kolonel van het regiment Gardes Gelderland, 1659, 236
          - Loges, Henry de Rechine Voysin, heer van -, ritmeester, 237
          - Manmaecker van Hoffwegen, Karel -, commandeur van Bergen-op-Zoom, 1655, 238
          - Mario, [Johan] Hendrick van luitenant van de compagnie-colonelle van graaf Hendrick van Nassau, 1655, 239
          - Marlot-Bavois, David van -, president van de krijgsraad, 1660, 240
          - Mérode, Johan de -, majoor in het regiment cavalerie van de prins van Talmont, 241
          - Meutes, Thomas -, kapitein van een compagnie Engelsen, 1655, 242
          - Mierop, Cornelis van -, kapitein van een compagnie onder het regiment van de graaf van Hornes, 1655, 243; 2 stukken
          - Molckman, Pieter -, kapitein, 1662, 244
          - Monceaux de Bohain, N.N. -, majoor in het regiment Fransen van Montbas, 1665, 245
          - Montbas, Jean Barton de Bret, markies van -, kolonel van een regiment Fransen, 1663-1669, 246
          - Moriac, Louis de Taillefer, heer van -, luitenant-kolonel van het regiment Fransen van kolonel D'Estrades, 1655, 247; 4 stukken
          - Murray, Walter -, sergeant-majoor van het regiment Schotten van kolonel Erskine, 1655, 248
          - Nassau, Hendrik van -, 1670, 249
          - Nassau, prins [Johan] Maurits van -, luitenant-generaal der cavalerie, later (1668) tevens veldmaarschalk, 1655-1670, 250
          - Ogle, Thomas -, Engels gereformeerd kapitein., 251
          - Ombres, Aymé Carré des -, kapitein en sergeant-majoor van het regiment Fransen van kolonel D'Estrades, 1663, 252
          - Perceval, Meynard de -, vendrig, 1657, 253
          - Perceval, Pieter de -, kwartiermeester-generaal, 1656, 254
          - Pinsen van der Aa, Otto -, commanderende te Enkhuizen, 1655, 255
          - Portugal, prins Emanuel van -, 1656-1662, 256
          - Puchler, Eustachius -, kolonel van een regiment infanterie, commandeur van Schenkenschans, commanderende het secours aan Denemarken., 257
          - Read, W. -, kapitein, z.d., 258
          - Rode van Heeckeren, Otto de -, luitenant van de compagnie van Johan Hendrick Weier, z.d., 259
          - Roper, John -, kapitein, z.d., 260
          - Sandouville, Gedeon de -, gereformeerd luitenant van de compagnie van kapitein Bostaquet, 1663, 261
          - Sayer, John -, kapitein in en majoor van het regiment Engelsen van kolonel Sidney, z.d., 262
          - Scott, Walter -, luitenant-kolonel van het regiment Schotten van kolonel Drummond, z.d., 263; 2 stk
          - Smit, Gerrit -, commandeurop het fort Ter Heyde... onder het Noord-Hollands regiment van kolonel ..., z.d., 264
          - Sonds, Thomas -, kapitein in het regiment Engelsen van kolonel Sidney, 1655, 265
            Dit verzoek is ingediend bij veldmaarschalk Van Brederode.
          - Soutelande, Willem van -, kapitein en commandeur van het fort St. Andries, z.d., 266
          - Stein Callenfels, Hartman Godfried -, kolonel van het regiment infanterie, z.d., 267
          - Stewaert, Eduwaert -, kapitein te 's-Hertogenbosch, 1655, 268
          - Stone, Robert -, ritmeester, z.d. (na 1655)., 269
            Met bijlagen.
          - Stuart, Patrick -, naast oudste kapitein van het regiment Schotten van kolonel Erskine, z.d., 270
          - Taillefer, Elias -, 1660., 271
            Elias was de zoon van Louis de Taillefer, heer van Moriac, kolonel van een regiment Fransen.
          - Talmont en Tarante, Henri Charles de La Trémoille, hertog van -, kolonel van een regiment ruiters, z.d., 272
          - Thouars, George le Vasseur, markies van Huyle en -, gereformeerd kapitein, 273; z.d (1660 of later).
          - Tromp, Harpert -, kapitein 1666, 274
          - Thuyl van Bulckesteyn, Hendrick van -, sergeant-majoor van het regiment infanterie van kolonel Van Brederode, 1654 en 1658, 275; 2 stk.
          - Viry, Jacob de -, kapitein en commandeur van het Fort Engelen, 1655, 276
          - Wartensleben, Christian van -, kapitein in het regiments Zwitsers van kolonel Saugey, 1666, 277
          - Wassenaer van Duvenvoirde, Arent van -, kolonel van een regiment ruiters, 1666, 278
          - Winteroy, Floris van -, oudste kapitein van het Noord-Hollandse regiment van kolonel Van der Myle, 1655, 279; 2 stk.
          - Wijnbergen tot Oldenaller, Johan van -, kolonel van een regiment infanterie, gouverneur van 's-Hertogenbosch, z.d., 280
        - Missiven van Adolf van Padburch, commissaris van de monstering, aan de Staten van Holland, 1653-1660; 281
        - Rekesten en missiven van Hendrick la Haye, Marten van Sonnevelt, Adriaen van Adrichem en Willem van der Cruck, solliciteurs-militair in Den Haag, aan de Staten van Holland, 1661 - 1662; 282
        - Rekesten en missiven van vlagofficieren en officieren van 's Lands vloot aan de Staten van Holland, 1659 - 1671; 283-288
          - Boer, Jacob Cornelisz (de) -, commandeur, 1653, 283